臺灣新竹地方法院民事簡易判決　九十三年度竹簡字第一○二號
　　原　　　告　華南產物保險股份有限公司台中分公司
　　法定代理人　丙○○
　　訴訟代理人　甲○○
　　被　　　告　乙○○
右當事人間損害賠償事件，本院於民國九十三年五月二十日言詞辯論終結，判決如左
：
    主    　文
被告應給付原告新臺幣貳萬零貳佰伍拾元，及自民國九十二年十二月十九日起至清償
日止，按年息百分之五計算之利息。
原告其餘之訴駁回。
訴訟費用由被告負擔九分之一，餘由原告負擔。
本判決第一項得假執行。
原告其餘假執行之聲請駁回。
    事實及理由
一、原告聲明：
（一）被告應給付原告新臺幣（下同）十七萬九千九百三十元，及自起訴狀繕本送達
      翌日即民國（下同）九十二年十二月十九日起至清償日止，按年息百分之五計
      算之利息。
（二）原告願供擔保請准宣告假執行。
二、事實摘要：
（一）原告主張其承保被保險人伍祥貿易有限公司所有之車號Ｈ五－八二五九號自小
      客車（下稱系爭車輛），於九十年十二月一日十一時三十分許由訴外人張廖萬
      祥駕駛系爭車輛沿西濱公路由北往南方向行駛，行經新竹市○○路與西濱路交
      岔路口時，適被告駕駛車號三Ｌ－九０三二號自小客車沿西濱公路由南往北方
      向行駛，於上開路段欲左轉至東大路，因被告違反左轉車應讓直行車先行之規
      定，致二車發生碰撞致損，經報請新竹市警察局第一分局南寮派出所處理，嗣
　　　經臺灣省竹苗區車輛行車事故鑑定委員會（下稱鑑委會）鑑定被告左轉車未讓
　　　直行車先行為肇事主因。原告承保之系爭車輛受損，以十七萬九千九百三十元
　　　估修，並於原告理賠後經被保險人簽覆賠款滿意書在卷，原告爰依保險法第五
　　　十三條之規定，代位行使被保險人對被告之損害賠償請求權。按不法毀損他人
　　　之物者，被害人得請求賠償其物因毀損所減少之價額，民法第一百九十六條定
　　　有明文，惟被告迄今無賠償之意，原告為此依民法第一百八十四條、第一百九
　　　十一條之二及保險代位之規定提起本件訴訟等情。
（二）被告未於言詞辯論期日到庭，惟據其之前陳述則以：事發當時其駕車在西濱快
      速道路上要北上左轉至東大路往南寮漁港方向，當時沒有車，且左轉號誌燈已
      經亮起，被告適才左轉，而於左轉完成後遭訴外人張廖萬祥從車子右後側門撞
      過來，是以本件車禍之發生其或有過失，惟訴外人張廖萬祥之過失大於被告等
      情置辯。並請求駁回原告之訴及其假執行之聲請。
三、本院依職權向新竹市警察局第一分局函調當日由張廖萬祥所駕駛Ｈ五－八二五九
    號與乙○○所駕駛三Ｌ－九０三二號自小客車發生於新竹市○○路與西濱路交叉
    路口之現場事故調查表及車禍相關資料，及向新竹市政府函查車禍當時系爭路段
    有無左轉專用燈？號誌燈顯示方式為何等事項。
四、本院之判斷：
（一）本件被告經合法通知，未於言詞辯論期日到場，核無民事訴訟法第三百八十六
      條所列各款情形，爰依原告之聲請，由其一造辯論而為判決。
（二）兩造不爭執之事項經整理後如次：
　　１、系爭車輛為原告承保之被保險人伍祥貿易有限公司所有、於九十年十二月一
        日十一時三十分許之承保期間內、由訴外人張廖萬祥駕駛、沿西濱公路往南
        方向行駛，與被告駕駛自小客車沿上開路段往北方向行駛，在新竹市○○路
        與西濱路交岔路口，因被告左轉而發生車禍之事實。
　　２、對系爭車輛送修之報價單、統一發票、汽車保險賠款滿意書及照片之真正，
　　　　不爭執。
（三）兩造爭點經整理後如次：
　　１、上開車禍致原告承保之系爭車輛受損，被告有無過失？其與訴外人張廖萬祥
　　　　就車禍之發生過失比例各為若干？
    ２、被告就原告代位求償之損害，應負擔若干損害賠償責任？
（四）查本件原告主張被告於前揭時、地因駕駛車輛左轉車未讓直行車先行，而撞擊
      原告承保、由訴外人張廖萬祥駕駛之直行車，致原告所承保之系爭車輛受損，
      並受有支出修車費十七萬九千九百三十元（零件費用十三萬四千六百四十八元
      、工資五萬五千二百八十二元，已扣除自負額一萬元）之損害，前開修復費用
      經原告依保險責任理賠後，依保險法第五十三條之規定代位取得對被告之損害
      賠償請求權等情，業據其提出與所述相符之汽車出險警方案情形調查報告表、
      系爭車輛行照、訴外人張廖萬祥駕駛執照、鑑委會函暨鑑定意見書、盛德汽車
      股份有限公司出具之報價單、統一發票及照片等件為證，並經本院依職權向新
      竹市警察局第一分局調取道路交通事故調查報告表及現場圖一份、談話紀錄表
      二份，查核相符；被告辯稱該處有左轉專用燈，伊是見左轉專用燈亮起才左轉
      ，而彼時對向車道應係紅燈，且伊係完成左轉動作後才遭訴外人張廖萬祥自右
      後側門撞擊云云，經查：
    １、本院向新竹市政府函查該交岔路口於車禍當時號誌顯示為何，其結果為：當
        時該路口交通號誌燈顯示方式，因號誌控制系統無現場監視功能故無從查起
        ，惟該路口於九十一年九月十五日配合東西向快速公路通車，號誌運作模式
        改為二時相運作，並提供車禍彼時之號誌運作模式之「遲閉式二時相運作模
        式」參考圖至院等情，有新竹市政府九十三年四月九日府交管字第０九三０
        ０四五八二一號函暨所附之上開二種運作模式參考圖在卷可查（參第五八至
        六十頁），而將上開「遲閉式二時相運作模式」參考圖對照本件車禍之現場
        圖後可得：車禍當時，被告駕車沿西濱公路往北方向行駛，在系爭路口左轉
        時，該路口就被告之方向而言僅有紅燈或綠燈，並無左轉專用燈，而鑑委會
        之鑑定意見書就此部分於鑑定時，亦已註明該路口無左轉專用號誌一情，有
        上開鑑定意見書在卷可查（參第九頁），故被告辯稱其係等到左轉燈亮起時
        才左轉云云，應無足採，應認彼時就被告與訴外人張廖萬祥行車車道之燈號
        顯示，均係綠燈，即雙方均可各自起步穿越該交岔路口。
　　２、按轉彎車應讓直行車先行，但直行車尚未進入交岔路口，而轉彎車已達中心
        處開始轉彎，直行車應讓轉彎車先行，又汽車行駛應注意車前狀況，並隨時
        採取必要之安全措施，道路交通安全規則第一百零二條第一項第六款、第九
        十四條第三項分別定有明文；本件依新竹市○○○○道路交通事故調查報告
        表繪製之現場圖及談話紀錄表觀之（參第二六至二八頁），二部車輛車禍後
        停置之位置均在南向車道即訴外人張廖萬祥行駛方向之車道，再從現場圖刮
        地痕位置對照被告陳述「我左轉被撞到右後車門，我的車頭又被撞回往北上
        方向」等語（參第四六頁）觀之，現場圖上右側車應為被告所駕車輛，左側
        車則為訴外人張廖萬祥所駕輛，當時二車撞擊點位置應在南向之快慢車道間
        ，從上開論述可得：被告行駛於北向內側車道，並進入交岔路口，達中心處
        後已開始左轉，惟其疏未注意車前狀況，並隨時採取必要之安全措施，致左
        轉越過中心處進入南向之快慢車道間時，與訴外人張廖萬祥所駕之系爭車輛
        發生碰撞，並致系爭車輛毀損，其有過失自明，且系爭車輛受損與被告過失
        行為間，並有相當因果關係；而訴外人張廖萬祥駕駛系爭車輛直行在南向之
        外側車道，其於被告駕車至中心處並開始左轉時，尚未進入交岔路口，應注
        意此時路權歸屬被告，且彼時其行駛於外側車道，當更能注意車前狀況、從
        容應變、採取必要措施並減慢速度，惟張廖萬祥疏未注意上開規定，致被告
        左轉至其車道，並已達其車道之快慢車道間時，仍因反應不及，車頭因此撞
        擊被告之右後車門，是張廖萬祥駕駛系爭車輛行駛在上開交岔路口時，未注
        意轉彎車已達中心處開始轉彎時直行車應讓轉彎車先行，始為肇事主因，被
        告駕駛車輛未注意車前狀況應為肇事次因，鑑委會上開鑑定意見書疏未考量
        被告轉彎車已達中心處開始轉彎，路權應屬被告，而認被告左轉車未讓直行
        車先行為肇事主因，尚有未洽，此部分鑑定意見應無法做為有利於原告之認
        定，惟依上開說明，被告就系爭車輛之毀損應負過失責任之結論並無不同，
        僅其與訴外人張廖萬祥之過失責任比例有所不同（此部分詳後述）。從而，
        原告主張依民法第一百八十四條第一項前段、保險法第五十三條之規定，代
        位請求被告賠償上開損害，自屬有據。
（五）按因故意或過失，不法侵害他人之權利者，負損害賠償責任；又按不法毀損他
      人之物者，應向被害人賠償其物因毀損所減少之價額，民法第一百九十六條定
      有明文。復按物被毀損時，被害人除得依民法第一百九十六條請求賠償外，並
      不排除民法第二百十三條至第二百十五條之適用，依民法第一百九十六條請求
      賠償物被毀損所減少之價額，得以修復費用為估定之標準，但以必要者為限（
      例如︰修理材料以新品換舊品，應予折舊），亦有最高法院七十七年度第九次
      民事庭會議之決議、同院六十年度台上字第一五○五號判決及七十三年度台上
      字第一五七四號等判決可資參照。而按「負損害賠償責任者，除法律另有規定
      或契約另有訂定外，應回復他方損害發生前之原狀；第一項情形，債權人得請
      求支付回復原狀所必要之費用，以代回復原狀。」，民法第二百十三條第一項
      、第三項亦有規定。查：原告主張其承保之前開自小客車因本件事故支出之修
      復費用為十七萬九千九百三十元，其中零件費用十三萬四千六百四十八元、工
      資五萬五千二百八十二元，有原告提出之報價單三紙、統一發票二紙為憑；就
      有關工資五萬五千二百八十二元部分，因無折舊之問題，且原告就該部分之支
      出經核後係屬修復車子所必要，是其此部分之請求應全部准許；至於修車零件
      費用十三萬四千六百四十八元部分，就其中左後燈組支出一萬二千五百元部分
      ，與系爭車輛係車頭撞擊致引擎蓋、水箱及前保險桿受損狀況無關，顯非必要
      費用，應予扣除，故扣除後之零件費用為十二萬二千一百四十八元，因係以新
      零件更換舊零件之零件折舊部分非屬必要費用，亦應予扣除，依行政院所頒定
      之「固定資產耐用年數表」及「固定資產折舊率表」之規定，小客車之耐用年
      數為五年，依定率遞減法每年折舊千分之三六九，系爭自用小客車為八十五年
      九月十一日領照使用，有原告提出之行車執照影本一份在卷可按，至本件肇事
      發生時（九十年十二月一日）已超過五年之耐用年限，是上開零件之折舊額應
      為十萬九千九千二十九元【第一年折舊應為122148x0.369=45073元，第二年折
      舊應為000000-00000）x0.369=28441元，第三年折舊額應為（000000-00000-0
      0000）x0.369=17946，第四年折舊額應為（000000-00000-00000-00006）x0.3
      69=11324，第五年折舊額應為（000000-00000-00000-00000-00000）x0.369=7
      145），元以下四捨五入，共計45073+28441+17946+11324+7145=109929】，是
      原告所得請求之零件費用為一萬二千二百十九元（即000000-000000=12219）
　　　，故原告就系爭車輛損毀之損害額合計應為六萬七千五百零一元【計算方式為
　　　：55282+12219=67501】。
（六）再按民法第二百十七條第一項規定：「損害之發生或擴大，被害人與有過失者
      ，法院得減輕賠償金額，或免除之」，查訴外人張廖萬祥對於損害之發生與有
      過失，已如前述，本院審酌張廖萬祥在通過交岔路口時，未注意車前狀況，復
      未注意應禮讓已開始左轉之被告車輛，致被告車輛越過中心處並已達其車道時
      ，始不及反應而肇事，而被告左轉車復未注意車前狀況致兩車相撞，是兩造就
      本件肇事之發生均有其原因力，依其兩者就發生本件事故原因力之強弱，本院
      認訴外人張廖萬祥與被告之過失比例分別應為百分之七十與百分之三十，即本
      件應減輕被告賠償責任百分之七十。而基於前述，原告因本件肇事所受之損害
      額為六萬七千五百零一元，依過失相抵原則，原告所得請求被告賠償前開所受
      損害金額，即為二萬零二百五十元（67501x｛1-70/100｝＝20250，小數點以
      下四捨五入）。
五、綜上所述，原告基於侵權行為及保險代位之法律關係，請求被告給付在二萬零二
    百五十元，及自起訴狀繕本送達翌日即九十二年十二月十九日起至清償日止，按
    年息百分之五計算之利息之範圍內，即屬有理由，應予准許；至逾上開範圍部分
    ，則屬無據，應予駁回。
六、末按就被告敗訴部分，係屬適用簡易訴訟程序所為被告敗訴之判決，爰依職權宣
    告假執行；原告陳明願供擔保，聲請宣告假執行，經核其勝訴部份，應係促使本
    院職權之發動；至其敗訴部分假執行之聲請，因該部分訴之駁回而失所依據，應
    併予駁回，附此敘明。
七、結論，本件原告之訴為一部有理由、一部無理由，依民事訴訟法第四百三十六條
    第二項、第三百八十五條第一項前段、第七十九條、第三百八十九條第一項第三
    款，判決如主文。
中　　　華　　　民　　　國　　九十三　　年　　　六　　　月　　　四　　　日
                                  臺灣新竹地方法院新竹簡易庭
~B法　　　官　楊麗文
右為正本係照原本作成。
如對本判決上訴，須於判決送達後二十日內向本院提出上訴狀。
~B法院書記官　洪木志
中　　　華　　　民　　　國　　九十三　　年　　　六　　　月　　　四　　　日
